【裁判字號】    97,台上,461
【裁判日期】    970125
【裁判案由】    殺人未遂
【裁判全文】
最高法院刑事判決              九十七年度台上字第四六一號
上  訴  人  甲○○（原名楊士正）
            乙○○
上 列一 人
選任辯護人  呂福元律師
上  訴  人  丙○○  男民國○○年○月○日生
                    身分證統一編號：Ｚ000000000
選任辯護人  謝清昕律師
上列上訴人等因殺人未遂案件，不服台灣高等法院中華民國九十
六年八月十五日第二審判決（九十六年度上重訴字第七一號，起
訴案號：台灣桃園地方法院檢察署九十五年度偵字第一九五五０
號），提起上訴，本院判決如下：
    主  文
上訴駁回。
    理  由
按刑事訴訟法第三百七十七條規定，上訴於第三審法院，非以判
決違背法令為理由，不得為之。是提起第三審上訴，應以原判決
違背法令為理由，係屬法定要件。如果上訴理由書狀並未依據卷
內訴訟資料，具體指摘原判決不適用何種法則或如何適用不當，
或所指摘原判決違法情事，顯與法律規定得為第三審上訴理由之
違法情形，不相適合時，均應認其上訴為違背法律上之程式，予
以駁回。本件原判決認定上訴人甲○○、乙○○、丙○○有原判
決事實欄所載犯行，係依憑甲○○於偵查中之自白，證人及共同
被告乙○○、丙○○、丁○○於第一審之證詞，證人即獅子王舞
廳人員黃家賓、張志成、楊勝全、屠宥恁，及證人即被害人倪若
婕、劉育吟、張家榮、范姜光淋、廖尉辰、劉國棻於警詢或偵查
中之證詞、證人即負責鑑定之員警周英佐於原審之證詞等。暨卷
附法務部入出境資訊連結作業查詢表、獅子王舞廳所申用電話之
通聯紀錄及監聽譯文、爆炸後之手機殘骸照片、甲○○、乙○○
之行動電話通聯紀錄、丙○○所標示之放置炸彈地點圖示、內政
部警政署刑事警察局民國九十四年十一月十五日刑鑑字第０九四
０一三三二四三號、第0000000000號鑑定書、倪若婕
、張家榮、劉國棻、廖尉辰所提診斷證明書、扣案可口可樂鋁罐
碎片之照片二張、獅子王舞廳監視器翻拍照片、扣案二枚管狀爆
裂物線香及爆竹芯之照片等證據，因而撤銷第一審科刑判決，改
判依想像競合犯關係及修正前牽連犯關係從一重仍論處甲○○、
乙○○、丙○○共同連續殺人未遂罪刑（甲○○累犯，有期徒刑
十五年；乙○○有期徒刑十年；丙○○有期徒刑十年）。已敘明
所憑之證據及認定之理由。對於甲○○矢口否認有何公訴意旨所
稱之犯行，所辯：伊只是介紹其他的被告與大陸朋友聯絡，大陸
朋友說在獅子王那邊有事情要他們作。事成以後有二到三成的利
潤，事先伊不知道，事後伊才知道。第一次伊不知道，大陸那邊
告訴伊說獅子王那邊需要人手，伊事先都不知道，但第一次他們
一個月前要去獅子王那邊犯案以前一個月伊就知道，陸續他們做
了都會跟我講，其他二次事先伊知道，他們有告訴伊，但伊沒有
參與。乙○○否認有運輸爆裂物、恐嚇取財之犯行，辯稱：沒有
運輸爆裂物，也不知道第一次放炸彈係為恐嚇取財。丙○○否認
有運輸爆裂物、殺人未遂及第一次放置爆裂物有恐嚇取財等犯行
各云云，何以均不足採信，亦已依據卷內資料逐一指駁。從形式
上觀察，原判決並無違背法令之情形存在。上訴意旨，甲○○略
稱：原判決對參與謀議之共犯究有幾人、共犯間犯意聯絡起於何
時、乙○○與丙○○放炸彈是基於自由意志或受甲○○脅迫，前
後認定不一，有理由矛盾之違法。又原判決認定陳粲然自大陸帶
回三枚手機爆裂物、四枚管狀爆裂物，如何能通過海關安檢，有
理由不備之違法，僅依其入出境紀錄不能證明其有帶回爆裂物。
原判決認定爆裂物是由周榮同在大陸取得，理由卻未敘及，是有
理由不備。丁○○既已拒絕，事後自無可能臨時接獲甲○○通知
而前往獅子王，原判決此部分顯違背經驗法則。乙○○略稱：扣
案管狀爆裂物二枚各填火藥若干、有無殺傷力；三枚 NOKIA行動
電話改造之炸彈係塑膠材質，是否有致人於死之殺傷力；又丁○
○捻斷線香與炮蕊接合處，已無燃點，如何點燃線香，凡此原審
均未予詳查，有調查未盡之違法。原判決事實認定管狀爆裂物二
枚均未引爆，與該爆裂物有殺傷力理由認定不相適合，理由矛盾
。原審漏未斟酌上訴人未造成他人死亡之結果及自白犯行，供出
甲○○等情，當然違背法令。丁○○於何時捻斷爆裂物之線香與
炮蕊接點處，有無向上訴人告知，上訴人主觀上是否知悉爆裂物
不會引爆，攸關殺人犯意之認定，原審調查未盡，當然違法。丙
○○則略稱：觀諸原判決引用乙○○於第一審之陳述，無證據證
明上訴人亦有參與，有理由矛盾及認定事實不依證據之違法。原
判決對於上訴人是否認識行動電話可能爆炸並產生殺傷力，有無
引爆之故意，隻字未提，復對於乙○○有利上訴人之供述，未說
明不採之理由，顯屬理由不備。上訴人第二次放置之爆裂物既未
扣案或引爆，原判決僅以上訴人供稱該爆裂物與扣案者相同，遽
認定有殺傷力，有調查未盡之違法。黃家賓、張志成、楊勝全、
屠宥恁警詢供述未經具結，原判決採為證據為違法各云云。經查
：按證據之取捨及證據證明力如何，均屬事實審法院得自由裁量
、判斷之職權，苟其此項裁量、判斷，並不悖乎通常一般之人日
常生活經驗之定則或論理法則，又於判決內論敘其何以作此判斷
之心證理由者，即不得任意指摘其為違法，據為提起第三審上訴
之合法理由。而認定犯罪事實所憑之證據，並不以直接證據為限
，間接證據亦包括在內，審理事實之法院綜合卷內之直接、間接
證據，本於推理作用，於通常一般之人均不致有所懷疑，得確信
其為真實之程度者，即得據之為有罪之認定。本件原判決已敘明
，甲○○於檢察官偵訊中供承：九十四年七、八月間在大陸與周
榮同、郭建良、陳粲然吃飯時，周榮同提到由郭建良以電話恐嚇
「獅子王」舞廳、陳粲然將爆裂物從大陸帶回台灣，由伊在台灣
找小弟來執行，……用手機撥號引爆。爆裂物由陳粲然自大陸帶
回台後拿給伊，伊就藏放楊梅的山區某個工寮廁所內，待到要開
始置放（指在獅子王放炸彈）的時候就交給丁○○等語，其供述
明確。證人即共同被告乙○○於第一審審理時證稱：案發前一、
二月經受甲○○告知要在「獅子王」舞廳放置爆裂物後，曾與甲
○○、丙○○一起喝過酒，席間甲○○曾說「獅子王」舞廳賺很
多錢，要伊與丙○○到「獅子王」舞廳放東西，伊與丙○○問甲
○○要放何東西，甲○○一直不講，後來彼等就答應去放。甲○
○交付之三支行動電話，側邊都接出一條像正負極的細線，自黑
色膠帶纏起來部分接出來。甲○○還指示放在舞廳內三處不同的
地方等語。另依卷附之爆炸後手機殘骸照片觀之，各該行動電話
以黑色膠帶纏繞，並自側邊接出紅線，與乙○○前揭所述相同。
而丙○○亦自承確與乙○○共持三支纏有黑色膠帶及露出細線之
行動電話擺放在「獅子王」舞廳內等情。而九十四年八月十一日
該手機炸彈爆炸後，員警至現場扣得手機殘骸，有卷附之手機殘
骸照片在卷。經送鑑定認：含有煙火類火藥殘跡之事實，有內政
部警政署刑事警察局之鑑定書在卷可按。是堪認該三支手機內原
均含有煙火類火藥成份；且三枚手機於當晚皆有爆炸。另爆炸當
時在「獅子王」舞廳內消費之客人，倪若婕受有右手食指斷裂之
重傷害、中指撕裂及右臀穿刺傷等傷害；劉育吟右手關結處撕裂
傷；張家榮左足第五蹠骨開放性骨折；范姜光淋左腳踝撕裂傷、
廖尉辰左肩部及右下肢創傷；劉國棻左下肢開放性傷口併異物之
傷害等情，除據倪若婕、劉育吟、張家榮、范姜光淋、廖尉辰、
劉國棻、張志成於警詢、偵訊證述無訛外，並有倪若婕、張家榮
、劉國棻、廖尉辰所提診斷證明書附卷足參。參以倪若婕之右手
食指因爆炸碎片之威力而削斷手指，事後加以重接；及扣案之可
口可樂鋁罐已因爆炸而將罐體炸成碎片等情，有卷附之照片二張
可按，是在如此強大之爆炸威力下，若炸及人體重要部位如頭、
胸、腹部等處，當可致人於死。故可認該三枚手機炸彈具殺傷力
，爆炸威力足以殺人。經核與證據法則並無違背。另扣案之管狀
爆裂物二枚、以各以塑膠級管包裹之線香二支、爆竹芯一條經送
驗之結果：檢出硝化甘油、硝化纖維、DBG及Centralite2等成分
，認有雙基發射火藥等情，有內政部警政署刑事警察局鑑定書在
卷。而證人即負責鑑定之員警周英佐於第一審到庭證稱：本案驗
出之火藥係雙基發射火藥，就是無煙火藥。只要有引火物或到達
燃點即可引爆。爆裂物有四個主要之組成部分，即開關、容器、
火藥、引火物。本案之開關屬點火式的，容器是疑似銅製之管狀
金屬，火藥之部分檢驗出係雙基發射火藥，引火物是線香及爆竹
芯，線香同時作為延時開關。線香有拿一支作點火測試，可以燃
燒。本案之爆裂物雖未實際引爆，但人越近越危險，如果爆裂導
致破片炸離當然會有傷害，即令單純引爆也會有燒傷等語。故扣
案之爆裂物如果爆炸當具有殺傷力應無庸置疑，亦足徵縱令丁○
○有捻斷線香與炮芯接合處，但僅點燃線香，仍有使於線香向內
燃燒時引爆管狀爆裂物之可能，因而認定甲○○、乙○○、丙○
○、丁○○等人犯行等情，並無不合。原判決綜合各種相關證據
，認定上訴人等有本件犯行，就案內有關證據，本於調查所得心
證，分別定其取捨而為事實上之判斷，均已於理由內詳加說明。
並無上訴意旨所指之違背法令。其餘上訴意旨，無非係對事實審
法院採證認事之職權行使及原審已調查、理由已說明或與本件犯
罪構成要件無關之事項，仍執陳詞徒憑己見再為事實上或細節上
之爭執，亦非適法之上訴第三審理由。衡以上述說明，應認其上
訴均為違背法律上之程式，予以駁回。
據上論結，應依刑事訴訟法第三百九十五條前段，判決如主文。
中    華    民    國  九十七  年    一    月  二十五  日
                      最高法院刑事第八庭
                          審判長法官  洪  清  江
                                法官  石  木  欽
                                法官  韓  金  秀
                                法官  陳  晴  教
                                法官  宋      祺
      本件正本證明與原本無異
                                      書  記  官
中    華    民    國  九十七  年    一    月  二十八  日
                                                    ｖ


司法院資訊處製作；財團法人民間司法改革基金會備份。
